【裁判字號】    90,重訴,337
【裁判日期】    920320
【裁判案由】    確認債權存在
【裁判全文】
臺灣臺北地方法院民事判決  九十年度重訴字第三三七號
    原      告    信榮交通貨運有限公司
?
    法定代理人    丁○○
    訴訟代理人    陳雲惠律師
    被      告    台北市政府工務局養護工程處  設台北市市○路一號七樓南區
    法定代理人    庚○○      住台北市市○路一號七樓南區
    訴訟代理人    己○○      住台北市市○路一號七樓西南區
                  甲○○      住台北市市○路一號七樓西南區
    被      告    興松有限公司  住台北市○○街二○八巷七○弄一號
    法定代理人    乙○○        住台北市○○街二○八巷七○弄一號
    訴訟代理人    潘正芬律師
    複  代理人    陳麗珍律師
                  丙○○      住台北市○○區○○路三段一六二之三九號九樓
                  戊○○      住台北市○○路○段一六二之三九號九樓
                  謝孟馨律師
                  楊方春律師
右當事人間確認債權存在事件，本院判決如左：
    主    文
確認被告興松有限公司對被告台北市政府工務局養護工程處之債權，在新台幣壹仟柒
佰玖拾捌萬仟玖佰肆拾玖元之範圍內存在。
訴訟費用由被告負擔。
    事    實
甲、原告方面：
一、聲明：如主文第一項所示。
二、陳述：
（一）、原告執有被告興松有限公司（下稱興松公司）所簽發如附表所示之支票十四
        紙，票款合計新台幣（下同）壹仟柒佰捌拾伍萬捌仟伍佰玖拾玖元，屆期提
        示後均遭退票，原告業已此票款債權，對被告興松公司向鈞院台北簡易庭提
        起九十年度北簡字第七四七號給付票款事件，並對被告興松公司聲請假扣押
        裁定，及假扣押強制執行，經鈞院民事執行處八十九年民執全乙字第三五四
        四號假扣押強制執行事件，於八十九年十二月二十日發執行命令，禁止被告
        興松公司在壹仟柒佰捌拾伍萬捌仟伍佰玖拾玖元及執行費壹拾貳萬伍仟佰
        伍拾元範圍內，向被告台北市政府工務局養護工程處（下稱養工處）收取該
        項債權，或為其他處分，被告養工處亦不得向被告興松公司清償。惟被告養
        工處於法定期間內具狀聲明異議，表示經核算結果，被告興松公司已無工程
        款可領取等語，因鈞院執行處將因此撤銷所為執行命令，致原告之私法上地
        位受有侵害之危險，原告為此依強制執行法第一百二十條規定，提起本件訴
        訟，求為判決如訴之聲明所示。
（二）、被告興松公司對被告養工處，有工程款債權壹億零佰拾捌萬陸仟零壹拾
        貳元乙節，業經中華民國商務仲裁協會八十六仲麟聲信字第一三二號仲裁判
        斷認定屬實，被告養工處對此提起鈞院八十九年度仲訴字第四號撤銷仲裁判
        斷之訴，亦經判決駁回，原告請求確認如訴之聲明所示，洵屬有據。
（三）、被告興松公司於九十年一月三十日函知被告養工處，已將前述工程款債權全
        數讓與訴外人王良雄，實為脫產、逃避執行之藉口，證人王良雄之證詞及債
        權讓與契約書均是事後偽造，系爭債權是否仍存在於被告興松公司與被告養
        工處之間，恐有爭議，原告自有確認實益。
（四）、系爭債權於八十九年十二月二十日，經鈞院執行處發扣押命令，於八十九年
        十二月二十六日送達被告養工處，依強制執行法第一百一十八條第二項規定
        ，已生禁止第三人向債務人清償之效力，被告興松公司嗣後於八十九年十二
        月二十九日將系爭債權讓與訴外人王良雄，為查封後所為之處分行為，依強
        制執行法第五十一條規定，對原告不生效力。另依被告興松公司與被告養工
        處間之工程合約約定，工程款不得轉讓他人，縱使被告興松公司依法通知債
        權讓與乙事，亦未必生效。
三、證據：提出支票及退票理由單影本十四件、執行命令、民事執行處通知、被告養
    工處陳報狀、被告興松公司函、合約節本、假扣押及強制執行聲請狀、送達證書
    （以上均影本）為證，並聲請本院向中華民國商務仲裁協會調閱八十六仲麟聲信
    字第一三二號仲裁判斷書。
乙、被告養工處方面：
一、聲明：原告之訴駁回。
二、陳述：
（一）、被告養工處與被告興松公司間，確有工程合約存在，惟就工程款結算數額產
        生爭執，雖中華民國商務仲裁協會調閱八十六仲麟聲信字第一三二號仲裁判
        斷應給付被告興松公司壹億零佰拾捌萬陸仟零壹拾貳元，惟被告養工處
        對此已提起本院八十九年度仲訴字第四號撤銷仲裁判斷之訴，並向台灣高等
        法院提起上訴審理中。
（二）、在被告養工處與被告興松公司間，上述撤銷仲裁判斷訴訟事件判決確定前，
        被告興松公司是否有可領取之工程款及數額為若干，仍屬未定之數，被告養
        工處依強制執行法第一百一十九條第一項規定聲明異議，應無不當，原告應
        先查報有無其他財產可供執行，或先收執債權憑證俟被告養工處與被告興松
        公司間債權債務關係確定後，再行查報執行，其逕訴請確認債權存在，並無
        即受確認判決之法律上利益，自顯無理由。
丙、被告興松公司方面：未於最後言詞辯論期日到場，據其之前聲明及陳述意旨略以
    ：原告與被告興松公司間，本院台北簡易庭九十年度北簡字第七四七號給付票款
    事件，尚在審理中，若原告之債權根本不存在，則其提出本件訴訟，即屬當事人
    不適格或欠缺權利保護要件，且被告興松公司業將系爭工程款債權讓與訴外人王
    良雄，有債權讓與契約書為證。
    理      由
甲、程序方面：
一、按訴狀送達後，原告不得將原訴變更或追加他訴，但被告無異議而為本案之言詞
    辯論者，視為同意變更或追加，民事訴訟法第二百五十五條第一、二項定有明文
    。本件原告起訴時，僅列養工處為被告，訴請確定債務人興松公司對被告養工處
    有債權存在，原告嗣於九十一年五月二十二日具狀追加興松公司為被告，訴請確
    認被告興松公司對被告養工處有債權存在，被告養工處無異議而為本案言詞辯論
    ，依上述規定，視為被告養工處同意追加，從而，原告請求追加興松公司為被告
    ，應予准許。
二、次按確認法律關係之訴，非原告有即受確認判決之法律上利益者，不得提起之，
    民事訴訟法第二百四十七條第一項前段定有明文。次按第三人對扣押命令聲明異
    議者，執行法院應通知債權人，債權人未於前項規定期間內為起訴之證明者，執
    行法院得依第三人之聲請，撤銷所發執行命令，強制執行法第一百二十條第一、
    三項亦有明文。原告主張其以對被告興松公司之票款債權，向本院聲請假扣押強
    制執行，經本院民事執行處八十九年民執全乙字第三五四四號假扣押強制執行事
    件，於八十九年十二月二十日發執行命令後，被告養工處於法定期間內具狀聲明
    異議之事實，業經原告提出執行命令、民事執行處通知、假扣押及強制執行聲請
    狀為證，被告對此亦不爭執，則原告對否認其債權存在之被告，若未提起本件確
    認債權存在訴訟，原告對被告興松公司所發扣押命令將撤銷，原告主張其有即受
    確認判決之法律上利益，洵屬有據，被告主張原告無即受確認判決之法律上利益
    ，且當事人不適格或欠缺權利保護要件，委無足採。
三、本件被告興松公司，未於最後言詞辯論期日到場，核無民事訴訟法第三百八十六
    條各款所列情形，爰依原告之聲請，由其一造辯論而為判決。
乙、實體方面：
一、原告主張執有如附表所示之支票十四紙，票款合計壹仟柒佰捌拾伍萬捌仟伍佰玖
    拾玖元，屆期提示後均遭退票，原告業已此票款債權，對被告興松公司向本院台
    北簡易庭提起九十年度北簡字第七四七號給付票款事件，並對被告興松公司聲請
    假扣押裁定，及假扣押強制執行，經本院民事執行處八十九年民執全乙字第三五
    四四號假扣押強制執行事件，於八十九年十二月二十日發執行命令，禁止被告興
    松公司在壹仟柒佰捌拾伍萬捌仟伍佰玖拾玖元及執行費壹拾貳萬伍仟佰伍拾元
    範圍內，向被告養工處收取該項債權，或為其他處分，被告養工處亦不得向被告
    興松公司清償，惟被告養工處於法定期間內具狀聲明異議，表示經核算結果，被
    告興松公司已無工程款可領取，而被告興松公司對被告養工處間之工程款債權，
    ，經中華民國商務仲裁協會八十六仲麟聲信字第一三二號仲裁判斷結果，有壹億
    零佰拾捌萬陸仟零壹拾貳元，被告養工處對此提起本院八十九年度仲訴字第
    四號撤銷仲裁判斷之訴，亦經判決駁回，惟被告興松公司於九十年一月三十日函
    知被告養工處，已將前述工程款債權全數讓與訴外人王良雄乙節，業經原告提出
    支票及退票理由單影本十四件、執行命令、民事執行處通知、被告興松公司函、
    假扣押及強制執行聲請狀（以上均影本）為證，並經本院向中華民國商務仲裁協
    會調取八十六仲麟聲信字第一三二號仲裁判斷書核閱屬實，堪信為真。
二、被告養工處雖辯稱：其與被告公司間，確有工程合約存在，惟就工程款結算數額
    有爭執，被告養工處已提起本院八十九年度仲訴字第四號撤銷仲裁判斷之訴，並
    向台灣高等法院提起上訴審理中等語。惟按仲裁人之判斷，於當事人間，與法院
    之確定判決，有同一效力，仲裁法第三十七條第一項定有明文。本件被告興松公
    司對被告養工處間之工程款債權，經中華民國商務仲裁協會八十六仲麟聲信字第
    一三二號仲裁判斷結果，有壹億零佰拾捌萬陸仟零壹拾貳元，已如前述，則
    被告興松公司與被告養工處間，於該仲裁判斷撤銷前，已生確定判決效力。原告
    訴請確認被告興松公司對被告養工處之債權，在壹仟柒佰玖拾捌萬仟玖佰肆拾
    玖元之範圍內存在，自屬有據。
三、被告興松公司雖另主張其業於八十九年十二月二十九日，將對被告養工處之系爭
    工程款債權，讓與訴外人王良雄，並提出債權讓與契約書為證。惟按實施查封後
    ，債務人就查封物所為移轉、設定負擔或其他有礙執行效果之行為，對於債權人
    不生效力；又扣押命令，送達於第三人時發生效力，強制執行法第五十一條第二
    項、第一百一十八條第二項定有明文。經查，本院民事執行處八十九年民執全乙
    字第三五四四號假扣押強制執行事件，於八十九年十二月二十日對第三人（即本
    件被告養工處）所發執行命令，係於八十九年十二月二十六日送達被告養工處，
    有原告所提執行命令影本及送達證書影本可稽，被告對此並不爭執，被告興松公
    司雖主張其對被告養工處之系爭工程款債權，業於八十九年十二月二十九日讓與
    訴外人王良雄，惟依上述規定，屬於查封後所為之處分行為，對原告並不生效力
    ，從而被告興松公司執此置辯，並不可採。
四、綜上所陳，原告訴請確認被告興松公司對被告養工處之債權，在壹仟柒佰玖拾捌
    萬仟玖佰肆拾玖元之範圍內存在，為有理由，應予准許。
丙、結論：原告之訴為有理由，依民事訴訟法第三百八十五條第一項前段、第七十八
    條、第八十五條第一項前段，判決如主文。
中      華      民      國    九十二    年      三      月    二十      日
                                            民事第三庭法      官  李慈惠
右為正本係照原本作成
如對本判決上訴，須於判決送達後廿日內向本院提出上訴狀
中      華      民      國    九十二    年      三      月    二十一    日
                                                      法院書記官  林秀娥


司法院資訊處製作；財團法人民間司法改革基金會備份。
